臺灣高等法院花蓮分院刑事判決　　　　 100年度上易字第22號
上　訴　人　臺灣臺東地方法院檢察署檢察官
被　　　告　廖永福
上列上訴人因被告妨害名譽案件，不服臺灣臺東地方法院98年度
易字第200號中華民國99年12月24日第一審判決（起訴案號：臺
灣臺東地方法院檢察署98年度偵字第98號），提起上訴，本院判
決如下：
    主  文
上訴駁回。
    理  由
一、證據能力部分：
    檢察官及被告於本院準備程序中表示對於卷內供述及非供述
    證據之證據能力，均不爭執，同意作為證據等語，本院審酌
    卷內證據核無違法取證或不適合作為證據之情形，依刑事訴
    訟法第159條之5之規定，認均有證據能力，先此敘明。
二、本案經本院審理結果，認第一審判決對被告廖永福為無罪之
    諭知，核無不當，應予維持，並引用如附件第一審判決書記
    載之證據及理由。
三、檢察官上訴意旨略以：告訴人李富將具狀請求上訴意旨略以
    ：(一)告訴人李富將與被告廖永福、「豐安宮」住持李正德等
    人間，就民國96年間告訴人是否出讓「豐安宮」所座落之土
    地問題談判失和，已種下日後雙方恩怨之成因，且97、98年
    間告訴人又對於「豐安宮」所座落之土地為告訴人所有一事
    興訟解決，更讓彼此形同水火而生有極深之怨隙，原審漏未
    斟酌此情，自有不當。(二)被告既於97年9月14日在「豐安宮
    」辦理公聽會時向不特定多數人表示「我們現在講土地的問
    題，這塊豐安宮的土地，84年他繼承他的太太給李尤愛仔，
    到87年又把土地過戶給他兒子李富將，到民國95年，又過戶
    給他孫子李國維…」，並自行於97年9月26日向臺東地政事
    務所調閱臺東縣臺東市○○段第651地號（下稱651地號）土
    地之所有權人資料，確知651地號土地之土地所有人已非告
    訴人之母李尤愛仔，而係告訴人之子李國維，然被告卻仍故
    意在同年月29日在同縣市豐榮里及附近區域以宣傳車沿街廣
    播、散佈「本宮遷移聲明」之傳單時，刻意表明「地主李富
    將」等語，顯見被告所誹謗之對象確為告訴人無訛，被告辯
    稱所稱之「地主」係指李尤愛仔云云，自不足採信，而對於
    原審之認定尚難信服，經核尚非顯無理由，爰提起上訴等語
    。
四、經查：
  1.被告於97年9月14日豐安宮辦理公聽會時，雖向不特定多數
    人稱：...「他」於92年間，曾前往漢中街簡安祥建築師事
    務所，欲將大家出錢蓋的公廟過戶至自己名下等語，惟依其
    所述全部內容綜合觀之，被告所指之「他」客觀上尚難認為
    是指告訴人李富將，已據原審於判決理由中說明甚詳（參原
    判決理由第4頁（三）起）。上訴意旨雖以告訴人李富將與
    被告因豐安宮座落土地問題曾經失和交惡云云，惟至多可以
    認為被告有誹謗之動機而已，是否構成誹謗，仍應視被告具
    體之行為如何而加以判斷，並不能以被告有誹謗之動機即認
    被告上開言語所述之「他」即為告訴人；況且，被告於公聽
    會中為上開陳述之前，曾稱：「我們現在講土地的問題，這
    塊豐安宮的土地，84年他繼承他的太太給李尤愛仔，到87年
    又把土地過戶給他兒子李富將，到民國95年，又過戶給他孫
    子李國維…」等語，而提及李尤愛仔、李富將、李國維3人
    ，觀其內容是在陳述土地過戶之經過情形，尚難認定被告嗣
    後所指至建築師事務所之人即為告訴人抑或被告有使人認為
    是告訴人李富將至建築師事務所欲辦理過戶之故意。
  2.又被告於97年9月間，製作「本宮遷移之聲明」，記載「四
    、...地主曾私自到漢中街簡安祥建築師辦理建照，欲取得
    地上物，幸虧建築師咸認有蹊蹺，拖延未辦，否則後果不堪
    設想」等語，惟依卷附「本宮遷移之聲明」（參98年度偵字
    第98號卷第17頁）前後文內容綜合觀察，其上開聲明四、之
    前，僅提及李尤愛仔女士，並未提及告訴人李富將，其後雖
    於上開聲明第七點中提及如何邀請地主李福（應為富之誤載
    ）將先生接受信眾表揚等情，但因上開聲明中所記載之事項
    及關係人甚多，一般人見聞上開內容，亦不至於逕認所指之
    地主即為告訴人，自尚難以被告曾於聲明七、中提及李福將
    ，即推認聲明四、中所指之地主必為告訴人李富將。
  3.從而，本件依公訴意旨所提出之被告、告訴人、證人李婉溶
    、李尤愛仔、簡安祥、江月春、尤蘭仔、林敬賢之供述、錄
    音光碟、「本宮遷移聲明」傳單1份、土地登記謄本2份及三
    親等資料查詢結果等證據，均不足以認定被告有為起訴書所
    載之犯行，原審認被告犯罪不能證明，而判決被告無罪，認
    事用法並無違誤，上訴意旨為無理由，應予駁回。
據上論結，應依刑事訴訟法第373條、第368條，判決如主文。
本案經檢察官朱秋菊到庭執行職務。
中    華    民    國   100    年    4     月    8     日
                  刑事庭審判長法  官  何方興
                              法  官  陳秋錦
                              法  官  林碧玲
以上正本證明與原本無異。
本件不得上訴。
中    華    民    國   100    年    4     月    8     日
                              書記官  李閔華